臺灣高等法院高雄分院刑事判決　　　　　　　　　　九十年度上訴字第一一號
　　上　訴　人
　　即　被　告　甲○○
　　　　原名吳慶忠）　設高雄.
　　選任辯護人　戴國石　律師
　　　　　　　　蔡吉記
右上訴人因重利等案件，不服臺灣高雄地方法院八十九年度訴字第二九二五號中華民
國九十年六月八日第一審判決（起訴案號：臺灣高雄地方法院檢察署八十九年度偵字
第一五七七０暨移送併案審理案號：同署八十九年度偵字第二三六四號），提起上訴
，本院判決如左：
      主  文
原判決撤銷。
甲○○共同乘他人急迫，貸以金錢，而取得與原本顯不相當之重利為常業，處有期徒
刑拾月。
扣案附表三編號一、二之林高丙偽造「乙○○」署押簽帳單存根聯及統一發票存根聯
各一張，均沒收。
    事  實
一、甲○○（原名吳慶忠）係高雄市前金區○○○街九○號「宏津實業社」（招牌為
    ：合家超商）之實際商業負責人，與趙光華（綽號「阿華」）基於常業重利及填
    製不實會計憑證、行使業務上登載不實文書之概括犯意，利用上開「宏津實業社
    」商號經營以信用卡刷卡「假消費真借款」放款收取重利營利之業務，自民國（
    下同）八十九年五月間起，由趙光華在報紙刊登刷卡借錢之分類廣告或在車窗夾
    送宣傳單，提供（○七）0000000、0000000000號電話聯絡，
    再約至上址，乘現役軍人謝福海因缺錢無法繳付信用卡簽帳款及信用貸款、陸禮
    忠因車禍需償付損害賠償費用卻無法籌措、丁○○因車禍需維修車輛而急需用錢
    、辜士恩急需用錢之際，於附表一所示時間由甲○○連續多次提供刷卡機並製作
    不實之消費簽帳單會計憑證，交刷卡人簽名，並預扣所借款項年利率百分之六七
    二至一二二七之利息後貸與現金（詳如附表一），再由甲○○連續多次製作業務
    上不實聯合信用卡處理中心請款彙總表，送至聯合信用卡處理中心請款，致使該
    處理中心及各該信用卡特約銀行依刷卡金額交付款項，以此方式取得與貸放之原
    本顯不相當之重利，並藉此賴以維生而為常業。嗣於八十九年七月十三日下午二
    時許，經警持搜索票在上址查獲，並扣得如附表二所列之物。又甲○○亦係高雄
    市新興區○○○街八十八號「富業洋行」之實際商業負責人，承上開「假消費真
    借款」以不實之事項，而填製為會計憑證之概括犯意，與葉羿廷基於共同之犯意
    聯絡及行為分擔，於八十九年十月五日二十時五十四分許，林高丙（業經台灣台
    南地方法院判處有期徒刑一年八月）持偽造之乙○○所有英商渣打銀行所發行之
    郵政龍信用卡，至高雄市○○區○○街七八號旭東旅行社向葉羿廷以「假消費真
    借款」方式刷卡借貸，經葉羿廷與甲○○聯絡後，由甲○○開立不實統一發票，
    並提供「富業洋行」信用卡商號代號及聯合信用卡處理中心手刷機，向特約銀行
    大眾商業銀行取得授權碼，以刷卡機刷卡十五萬五千五百元，並由葉羿廷製作不
    實之消費簽帳單會計憑證交林高丙簽署「乙○○」署押，並預扣利息一萬五千五
    百元後，交付現金十四萬元，再由甲○○製作業務上不實請款彙總表送至聯合信
    用卡處理中心請款，均足以生損害於為特約銀行及聯合信用卡中心。嗣因林高丙
    於同日二十一時三十分許，持上開偽造之信用卡至高雄市○○區○○路一一二三
    號「大冠興賣場」消費遭識破，報警循線查獲，並扣得甲○○如附表三所示之物
    。
二、案經高雄市憲兵隊移送臺灣高雄地方法院檢察署檢察官偵查起訴及高雄市政府警
    察局左營分局報請該署檢察官移送併辦。
    理  由
一、訊據上訴人即被告甲○○矢口否認右開犯行，辯稱：趙光華介紹客戶謝福海等人
    前來「宏津實業社」刷卡購物，趙光華以現金交付刷卡人謝福海等人，而刷卡所
    購買菸酒，則由趙光華取走，伊未從事「假消費真借款」放款收取重利；又林高
    丙持乙○○偽卡向葉羿廷刷卡購買菸酒，因葉羿廷無經營菸酒買賣，由其夫宋柏
    宏（宋木松）經由伊兄長吳慶輝，要求伊提供「富業洋行」商號代號以供刷卡，
    伊僅將商店代號借葉羿廷使用而已，不知葉羿廷林高丙與交易情形，伊並無以重
    利為常業云云。
二、惟查：
    (一)被告於附表一所示時地，經由趙光華介紹謝福海、陸禮忠、丁○○、辜士恩
        等人前來「宏津實業社」以信用卡刷卡，貸與現金之事實，業據被告坦承趙
        光華介紹客戶謝福海等人前來「宏津實業社」刷卡，趙光華以現金交付刷卡
        人謝福海等人不諱，並經證人謝福海、陸禮忠、丁○○、辜士恩分別於警訊
        、偵查及原審結證於附表一所示時地因急須用錢，以電話與綽號「阿華」之
        趙光華聯絡，至「宏津實業社」以信用卡刷卡借貸（刷卡金額、實貸金額詳
        如附表）明確，復有「阿華」名片影本、「宏津實業社」信用卡中心清算資
        料明細表、高雄市政府建設局九十年二月二日高市建設二字第二六四九號函
        附「宏津實業社」營利事業登記資料、高雄市憲兵隊查證報告表、大眾商業
        銀行信用卡部九十年十月十二日（九十）卡發字第四三三號、九十年十二月
        四日（九十）眾卡發字第五０四號、台新國際商業銀行信用卡中心九十年十
        月十八日台新信卡字第九００二八六號函等附卷可稽。
    (二)又被告於高雄巿憲兵隊訊問時原辯稱：刷卡機於八十九年迄今陸續出租予高
        雄巿七賢二路一一八號五樓之「巧克力護膚坊」；嗣於偵查中改稱：刷卡機
        之前借予「巧克力護膚坊」使用，在上個月（八十九年六月間）借的，約一
        、二個月，且丁○○、辜士恩二名現役軍人是刷卡消費，不是刷卡借錢云云
        ；又於原審改稱：伊自八十九年初起租予巧克力護膚坊使用，無固定租金，
        僅有每月分紅約五千元；八十九年五、六月間都擺在巧克力護膚坊，「阿華
        」曾來伊店推銷菸酒，伊不曾與他聯絡云云。惟證人謝福海在偵查中證稱：
        伊係看報紙後先以電話聯絡，再到被告店裏刷卡借錢的，詳細金額忘記了，
        店內有擺洋煙、洋酒，店名已忘，但不像一般商店的營業，亦無護膚設備，
        是一名男子讓伊刷卡的等語（見偵查卷第六三頁）；證人陸禮忠則證稱：店
        名不知，店內有擺洋煙、洋酒之類的東西，但無護膚設備，伊刷卡借款一萬
        元，有扣利息，金額已忘，沒有購物等語（見偵查卷第六三頁）；又證人丁
        ○○證述：伊係看到夾在車上的小廣告，遂以電話連絡，對方要伊到「彩色
        巴黎」紅茶店等待，一名綽號「阿華」之不詳姓名年籍男子即以機車載伊到
        七賢路附近巷內之煙酒店，伊未看招牌，於該店未見護膚設備，刷卡二萬元
        ，實拿一萬八千元，未購物，讓伊刷卡之人員係男姓，但非「阿華」，該男
        子告知伊如經查獲即聲稱係購買煙酒等語（見偵查卷第三八、三九頁）；及
        證人辜士恩證稱：經友人介紹至七賢二路巷內之煙酒店，店名伊未注意，該
        店並無護膚設備，以刷卡之方式借款一萬一千一百元，實拿一萬元，未購物
        等語（見偵查卷第三八、三九頁）。觀諸以上證人等於警、偵訊中就被告犯
        行證述綦詳，互核大致相符，且渠等四人均一致陳稱其刷卡借款商店，類似
        便利商店，有擺設菸酒，並無任何女子護膚設備等語，足認所指之商店顯係
        被告經營之「合家超商」無訛；又該證人等固對於是否係向被告刷卡借款乙
        節，或因時間久已不復記憶；或為因燈光昏暗，僅見其側面，而均證稱：不
        能確定等語。然被告自承該店係伊經營，並無雇用店員云云，足見右揭犯行
        應確係被告所為，且本院自承趙光華介紹客戶謝福海等人前來「宏津實業社
        」刷卡購物，趙光華以現金交付刷卡人謝福海等人等情不諱，又依趙光華綽
        號「阿華」之名片上電話追查結果，被告與趙光華於八十九年六月間通話聯
        繫數次，此有通聯紀錄可稽，益徵被告與趙光華共同經營信用卡「假消費真
        借款」放款收取重利無訛，所辯未從事「假消費真借款」放款業務及將刷卡
        機借予「巧克力護膚坊」等情，不僅前後反覆，亦有不實，顯係洵屬臨訟卸
        責之詞，不足採信。
    (三)刷卡人謝福海、陸禮忠、丁○○、辜士恩等人因無法繳付信用卡簽帳款、信
        用貸款或因車禍需給付賠償費、維修車輛費急需用錢之際，向被告刷卡借貸
        ，此據證人謝福海、陸禮忠、丁○○、辜士恩證述明確。而被告貸款予謝福
        海等人，特約銀行扣除手續費後實際核撥金額及核款日期詳如附表一所示，
        此經被告於本院審理時供稱刷卡人刷卡後特約銀行扣除手續費後平均在三天
        內核撥款項等情在卷（見九十一年一月四日審判筆錄），並有大眾商業銀行
        信用卡部九十年十月十二日（九十）卡發字第四三三號、九十年十二月四日
        （九十）眾卡發字第五０四號、台新國際商業銀行信用卡中心九十年十月十
        八日台新信卡字第九００二八六號函等附卷可稽。由被告貸款金額至銀行撥
        款日數計算，是被害人等向被告借款之利率高達年息百分之六七二至一二二
        七之重利，顯與原本不相當，益見被害人謝福海等人向被告借款時顯係急迫
        須錢之際，否則當無飲酖止渴，任由被告重利盤剝之理。又查貸款收取利息
        係指貸與人貸款予借用人至收回貸款時之使用代價，與貸與人之稅捐或手續
        費用等支出無關，被告甲○○辯稱扣除手續費及稅捐所得無幾，並非重利云
        云，亦無足取。
    (四)按刑法第三百四十四條重利罪成立之要件(一)為乘人急迫、輕率或無經驗，
        貸以金錢或其他物品，(二)取得與原本顯不相當之重利。在第一要件，係指
        明知他人出於急迫、輕率或無經驗，而利用機會故為貸與，在第二要件，係
        指就原本利率、時期核算及參酌當地之經濟狀況，較之一般債務利息，顯有
        特殊之超額者而言。此項犯罪，固於特定人為之，始能成立。至若明知社會
        上有因急迫而舉債濟急，及因輕率或無經驗而從事舉債之情形，預定苛刻條
        件，一俟他人告貸，藉以博取重利為常業者，雖非對於特定人乘機利用，不
        能謂非對於一般具有犯罪之概括故意，則其犯有前項法條所載之情事，即應
        論以同法第三百四十五條之罪（最高法院二十七年上字第五二○號判例參照
        ）；又刑法上之常業犯，不以其為行為人生活之唯一憑藉為必要，只須為行
        為人生活憑藉之一，即足構成。被告甲○○前述貸借款項之利率，參酌貸款
        時之經濟狀況，銀行、民間利率，顯取得與原本不相當之重利，而被告甲○
        ○預定苛刻條件，經由他人在報紙刊登分類廣告或印製名片、宣傳單車窗夾
        送，一俟有急須用款者即貸與金錢收取重利，是其有常業重利之犯意甚明。
三、次查，林高丙於上述時地持偽造之乙○○所有英商渣打銀行所發行之郵政龍信用
    卡，至旭東旅行社刷卡時，經葉羿廷與甲○○聯絡後，由甲○○開立不實統一發
    票，並提供「富葉洋行」刷卡機及信用卡商號代號予葉羿廷，由葉羿廷向特約銀
    行大眾商業銀行取得授權碼後刷卡，未交付林高丙貨品等情，業據被告於警訊偵
    查中坦承不諱，並經證人葉羿廷證述明確，而林高丙向葉羿廷以「假消費真借款
    」方式刷卡，葉羿廷由以「富業洋行」刷卡機刷卡十五萬五千五百元，並由葉羿
    廷製作不實之消費簽帳單，交林高丙刷卡簽署「乙○○」署押，並預扣利息一萬
    五千五百元後，交付現金十四萬元等情，亦經證人林高丙於警訊時供述：伊與不
    詳年籍之「陳正雄」於八十九年十月五日下午八時五十四分許，在高雄市○○路
    附近一家旅行社內（高雄市○○區○○街七十八號「旭東旅行社」），持上開冒
    名申請之信用卡，向被告刷卡十五萬五千五百元，並由伊簽署「乙○○」之署押
    後，被告即拿現金十四萬元予伊，因伊欠「陳正雄」賭債，所以將上開款項全部
    交給「陳正雄」，而伊並無購買任何物品，後伊與「陳正雄」再轉至「大冠興賣
    場」刷卡消費時，即為警查獲等語無訛。並有富業洋行統一發票、消費簽帳單、
    刷卡明細表及英商渣打銀行台北分行九十年九月二十八日（九０）渣信字第０二
    一九號函各一紙在卷可憑。雖被告辯稱：林高丙持乙○○偽卡向葉羿廷刷卡購買
    菸酒，因葉羿廷無經營菸酒買賣，由其夫宋木松經由伊兄長吳慶輝，要求伊提供
    「富業洋行」商號代號以供刷卡，伊僅將商店代號借葉羿廷使用而已，不知葉羿
    廷林高丙與交易情形云云；證人吳慶輝、葉羿廷亦附合其說均稱：林高丙買菸酒
    要辦喜宴，因金額較大才借用「富葉洋行」信用卡商號代號刷卡，刷卡後由吳慶
    輝與林高丙約定地點交貨云云。然被告於警訊時坦承：伊為「富業洋行」之實際
    經營負責人，於八十九年十月五日下午八時許，伊將店內的刷卡機送至高雄市○
    ○區○○街七十八號「旭東旅行社」借予友人葉羿廷，因林高丙持信用卡至上址
    「旭東旅行社」消費刷卡，欲購買特級高梁酒，總計十五萬五千五百元，由葉羿
    廷開立提貨單，再由林高丙持提貨單至「富業洋行」提領貨品，而由伊開立統一
    發票，事後林高丙並未提領貨品，因店內貨品不足等語（見警訊卷第吳慶忠筆錄
    ）。又於偵查時供稱：因「富業洋行」欲結束營業，有些庫存的東西，請熟識之
    朋友幫忙銷貨，故將刷卡機借予被告為林高丙刷卡消費，再由林高丙持提貨單來
    領取貨品，何時送貨再與葉羿廷聯絡等語（見八十九年度偵字第二三六六號卷第
    七頁），足見被告並未交付林高丙任何貨品，被告及葉羿廷與林高丙間實際並無
    買賣交易行為，且被告於警訊、偵查中亦未提及由其兄長吳慶輝交貨，迨至原審
    時始具狀陳稱，林高丙購買貨品由吳慶輝交貨云云，自難採信，復與與被告及證
    人林高丙警訊供證不符，是被告所辯及證人葉羿廷、吳慶輝所為證言，無非卸責
    及迴護之詞，均無足採。被告與林高丙未有實際買賣交易行為，是被告提出「富
    業洋行」估價單一紙，顯係為警查獲後臨訟製作，不足為被告有利之認定。
四、查統一發票乃商業會計法所列，屬商業會計憑證；又特約商店所製作之簽帳單，
    係特約商店於持卡人以信用卡消費時所製作，其內容由特約商店載有商店代號及
    名稱、日期、明細、金額等，並由持卡人簽名確認，足以證明簽帳消費者簽帳交
    易事實經過之制式單據，應屬商業會計法第十五條第一款所指之會計原始憑證（
    參照經濟部八十七年五月十九日經（八七）商字第八七二一一五○九號函、最高
    法院八十八年度台上字第一一四九號判決）。被告甲○○與趙光華以「宏津實業
    社」刷卡機，以「假消費真借貸」之方式，乘前來借款之人急迫之際，預扣利息
    ，以取得與原本顯不相當之重利，並資以為生，並填製不實簽帳單之行為，係犯
    刑法第三百四十五條之常業重利罪及商業會計法第七十一條第一款之填製不實會
    計憑證罪。被告與葉羿廷以「富業洋行」刷卡機，以「假消費真借貸」之方式貸
    款予林高丙，並填製不實簽帳單及統一發票之行為，係犯商業會計法第七十一條
    第一款之填製不實會計憑證罪。又被告於刷卡人刷卡後製作業務上不實請款彙總
    表，持之向特約銀行請款，均足以生損害於為特約銀行及聯合信用卡中心，核犯
    刑法第二百十六條、第二百十五條之行使業務登載不實文書罪，業務登載不實文
    書犯行，為高度之行使犯行所吸收，不另論罪。至公訴人認被告填製不實之消費
    簽帳單部分，涉犯刑法第二百十六條、第二百十五條之行使業務登載不實罪；惟
    此部分係犯商業會計法第七十一條第一款之填製不實會計憑證罪，而商業會計法
    第七十一條第一款之填製不實會計憑證罪，為刑法第二百十六條、第二百十五條
    之行使業務登載不實罪之特別規定，自無適用刑法第二百十五條之餘地，此部分
    起訴法條尚有未洽，應予變更。被告與趙光華間及被告與葉羿廷間，就上開犯行
    ，分別有犯意之聯絡，行為之分擔，均為共同正犯。雖趙光華、葉羿廷非商業負
    責人，亦非製作請款彙總表向聯合信用卡處理中心請款業務之人，惟被告為「宏
    津實業社」、「富業洋行」之實際商業負責人，且為從事製作請款彙總表業務之
    人，就所犯商業會計法第七十一條第一款及刑法第二百十六條、第二百十五條部
    分之犯行，依刑法第三十一條第一項規定，仍以共犯論。被告先後多次填製不實
    會計憑證及多次行使業務登載不實文書之行為，均時間緊接，所犯罪名相同，顯
    係出於概括之犯意為之，均為連續犯，爰分別依刑法第五十六條之規定各以一罪
    論。被告所犯上開常業重利罪、連續填製不實會計憑證罪、行使業務登載不實文
    書罪之間，有方法結果之牽連關係，依刑法第五十五條之規定，應從較重之常業
    重利罪處斷。又公訴人就被告違反商業會計法之右揭犯行，固未據起訴，惟與起
    訴之犯罪事實有方法結果之裁判上一罪關係，本院自應一併審究。
五、原審據以對被告論罪科刑，固非無見；惟按刑法之重利罪，以乘人急迫、輕率或
    無經驗，貸以金錢或其他物品，而取得與原本顯不相當之重利為成立要件。林高
    丙持偽造之乙○○所有英商渣打銀行所發行之郵政龍信用卡至旭東旅行社刷卡借
    貸，向葉羿廷詐取現金十四萬元，並非因急迫、輕率或無經驗，受重利盤剝之被
    害人，核與重利罪之成立要件有間，自不得以常業重利罪責相繩，原審認此部分
    被告亦犯有常業重利罪，尚有未洽。又林高丙持偽造之乙○○信用卡至高雄市○
    ○區○○街七八號旭東旅行社向葉羿廷以「假消費真借款」方式刷卡借貸，原判
    決認係至高雄市新興區○○○街八十八號「富業洋行」刷卡借貸，亦有未合。又
    商業會計法第七十一條第一款之罪，以商業負責人、主辦及經辦會計人員或依法
    受託代他人處理會計事務之人員等因身分關係成立之犯罪，而刑法第二百十五條
    之從事業務者登載不實罪，係以從事業務之人，明知為不實之事項，而登載於其
    業務上作成之文書，足以生損害於公眾或他人，為構成要件，亦屬於身分犯之一
    種。趙光華、葉羿廷非商業實際負責人，亦非從事業務之人而共同實施犯罪，原
    判決未敘明依刑法第三十一條第一項規定，仍應與被告共負該部分之刑責，難謂
    允當。被告上訴意旨仍執陳詞否認犯罪，固無理由，惟原判決既有上開可議之處
    ，自應由本院予以撤銷改判。爰審酌被告不思以正當方式使顧客刷卡消費，竟利
    用他人急需用款之際，貸放款項收取重利，加重簽約銀行嗣後無法向持卡人追償
    之高風，嚴重危害信用卡交易制度，且犯後毫無悔改之意，惟念其放款之金額非
    鉅等一切情狀，量處如主文所示之刑。
六、扣案附表三編號一、二之林高丙偽造「乙○○」署押簽帳單存根聯及統一發票存
    根聯各一張，係被告所有，且供犯罪所用，爰依刑法第三十八條第一項第二款規
    定宣告沒收。又被告經營「宏津實業社」、「富業洋行」，除兼營以信用卡刷卡
    借貸，從事「假消費真借款」放款收取重利之行為外，亦實際經營菸酒買賣，有
    被告提出進貨統一發票可證，並非專營刷卡借貸，是扣案手刷機、大眾銀行刷卡
    機非專供刷卡借貸使用，其餘附表二所示之物品，亦無證據證明本件犯罪所用，
    與被告重利犯行無涉，爰不予宣告沒收。
七、又公訴意旨，以被告明知借款之人並無消費之事實，仍將此不實之事項登載於簽
    帳單上，並據以製作請款單、請款彙總表，持以向發卡銀行請款，被告亦涉有三
    百四十條之常業詐欺罪嫌。經查，被告經營俗稱刷卡借現之行為，接受非消費性
    之簽帳融資墊款，固違反特約商店與銀行及聯合信用卡中心契約約定，並向銀行
    請領此等非屬消費性簽帳款項之行為，是否得繩以刑法詐欺罪之刑責，仍應視被
    告之所為是否與刑法詐欺罪之構成要件合致而定。被告從事刷卡借現之行為，其
    與借款人即持卡人間，均知渠等並無交易之事實，而借款人即持卡人提供其所有
    之信用卡刷卡後，由被告貸予刷卡金額約九成之現金，被告並基於銀行間之特約
    商店約定，向銀行請領借款人即持卡人刷卡金額之款項，借款人即持卡人亦基於
    與銀行間之信用卡契約，由銀行先行代為墊付款項，借款人即持卡人再於次月向
    銀行給付刷卡金額之款項，是被告及借款人即持卡人本即透過上開模式，以刷卡
    消費之名行借貸之實。從而，對借款人而言，透過與被告間之約定，由借款人即
    持卡人以刷卡方式，取得刷卡金額九成之現金，其實際取得之金額與刷卡金額間
    之差距，即屬借款人即持卡人應負擔之利息，而銀行基於與借款人即持卡人間之
    信用卡契約，有先行墊付之義務，被告及借款人即持卡人乃係利用銀行墊付款項
    之動作，代借款人即持卡人先行清償本息予被告，事後借款人即持卡人仍須依據
    與發卡銀行間之信用卡契約，繳交由銀行墊付之款項予銀行；相對而言，被告願
    以此等方式出借款項予借款人即持卡人之原因，無非係因基於與銀行間之特約商
    店約定，被告可於短期內向簽約銀行請款並經核撥款項，同時減少借款人不清償
    債務之風險。故被告縱有違反其與銀行間特約商店約定，接受非消費性之簽帳，
    而向簽約銀行請款，然此僅足認被告確有施用詐術之行為，惟被告與借款人即持
    卡人既係利用信用卡簽帳消費所具有特性，將以銀行墊付款項之動作，代借款人
    即持卡人先行清償被告，事後借款人即持卡人仍須清償銀行墊付之款項予銀行，
    顯見被告並無何等為自己或第三人不法所有之意圖甚明，且未使借款人陷於錯誤
    ，是被告所為，尚與詐欺罪之構成要件有間。此外，本院復查無其他積極證據足
    認被告確有公訴人所指此部分詐欺之犯行，惟此部分與前揭論罪科刑之常業重利
    罪間有裁判上之一罪關係，爰不另為無罪之諭知。
據上論結，應依刑事訴訟法第三百六十九條第一項前段、第三百六十四條、第二百九
十九條第一項前段、第三百條，商業會計法第七十一條第一款，刑法第十一條前段、
第二十八條、第三十一條第一項、第五十六條、第二百十六條、第二百十五條、第三
百四十五條、第五十五條、第三十八條第一項第二款，罰金罰鍰提高標準條例第一條
前段，判決如主文。
本案經檢察官邱榮藏到庭執行職務。
中      華      民      國    九十一    年     一       月    十八      日
臺灣高等法院高雄分院刑事第三庭
                                  審判長法官  周賢銳
                                        法官  謝宏宗
                                        法官  陳中和
右正本證明與原本無異。
如不服本判決，應於判決送達後十日內向本院提出上訴狀，其未述理由者並應於提
出上訴狀後十日內向本院補提理由書（應附繕本)。
                                      書記官  陳靖華
中      華      民      國    九十一    年     一       月    二十二    日
附錄：本判決論罪科刑法條：
刑法第三百四十四條
乘他人急迫、輕率或無經驗貸以金錢或其他物品，而取得與原本顯不相當之重利者，
處一年以下有期徒刑、拘役或科或併科一千元以下罰金。
刑法第三百四十五條
以犯前條之罪為常業者，處五年以下有期徒刑，得併科三千元以下罰金。
附表：
一：
 ┌──┬────┬─────┬────┬─────┬─────┬─────┬───┬────┐
 │編  │借款人  │借款日期  │刷卡金額│實貸金額  │核撥日期  │核撥金額  │年利率│發卡銀行│
 │號  │        │(八十九年)│        │          │(八十九年)│          │    │        │
 ├──┼────┼─────┼────┼─────┬─────┼─────┼───┼────┤
 │一  │謝福海  │五月十七日│ 八千元 │七千一百元│五月十九日│七千八百十│1227% │中國信託│
 │    │        │          │        │          │          │六元      │      │商業銀行│
 ├──┼────┼─────┼────┼─────┼─────┼─────┼───┼────┤
 │二  │陸禮忠  │六月九日  │ 一萬元 │九千一百元│六月十二日│九千七百七│672%  │同右    │
 │    │        │          │        │          │          │十元      │      │        │
 ├──┼────┼─────┼────┼─────┼─────┼─────┼───┼────┤
 │三  │丁○○  │六月十一日│ 五千元 │合計一萬八│六月十四日│共一萬九千│818%  │台新銀行│
 │    │        │          │ 五千元 │千元      │          │六百十五元│      │高雄企銀│
 │    │        │          │ 一萬元 │          │          │          │      │華信銀行│
 ├──┼────┼─────┼────┼─────┼─────┼─────┼───┼────┤
 │四  │辜士恩  │六月十五日│一萬一千│一萬元    │六月十七日│一萬七百四│908%  │中國信託│
 │    │        │          │一百元  │          │          │十六元    │      │商業銀行│
 └──┴────┴─────┴────┴─────┴─────┴─────┴───┴────┘
二、
┌───┬───────────────┬─────────┬─────┐
│編號  │物品名稱                      │數量              │備註      │
├───┼───────────────┼─────────┼─────┤
│一    │聯合信用卡處理中心手刷機      │一台              │          │
├───┼───────────────┼─────────┼─────┤
│二    │聯合信用卡處理中心簽帳單      │三張              │          │
├───┼───────────────┼─────────┼─────┤
│三    │大眾商業銀行簽帳單            │三十五張          │          │
├───┼───────────────┼─────────┼─────┤
│四    │MOTOROLA行動電話              │二支              │          │
├───┼───────────────┼─────────┼─────┤
│五    │宏津實業社統一編號章          │一個              │          │
├───┼───────────────┼─────────┼─────┤
│六    │廣澄洋行統一編號章            │一個              │          │
├───┼───────────────┼─────────┼─────┤
│七    │富業洋行統一編號章            │一個              │          │
├───┼───────────────┼─────────┼─────┤
│八    │聯合信用卡處理中心空白簽帳單  │三本              │          │
├───┼───────────────┼─────────┼─────┤
│九    │大眾商業銀行空白簽帳單        │一盒              │          │
├───┼───────────────┼─────────┼─────┤
│十    │大眾商業銀行空白請款單        │四十六份          │          │
├───┼───────────────┼─────────┼─────┤
│十一  │大眾商業銀行空白退款單        │四十六份          │          │
├───┼───────────────┼─────────┼─────┤
│十二  │荷蘭銀行空白簽帳單            │七十九份          │          │
├───┼───────────────┼─────────┼─────┤
│十三  │聯合信用卡處理中心請款彙總表  │六十五份          │          │
├───┼───────────────┼─────────┼─────┤
│十四  │聯合信用卡處理中心空白請款單  │六十二份          │          │
├───┼───────────────┼─────────┼─────┤
│十五  │宏津實業社七月份總結帳        │二張              │          │
├───┼───────────────┼─────────┼─────┤
│十六  │現金                          │八萬六千一百元    │          │
├───┼───────────────┼─────────┼─────┤
│十七  │名片（吳慶忠、吳稟澤、吳浩嘉、│一批        │          │
│      │阿澤、阿義、阿發、阿鴻、光美、│                  │          │
│      │小梅、阿華、林啟富、陳志成、  │                  │          │
│      │羅昇億）                      │                  │          │
├───┼───────────────┼─────────┼─────┤
│十八  │大眾商業銀行刷卡機            │一台              │          │
└───┴───────────────┴─────────┴─────┘
三：
┌───┬───────────────┬─────────┬─────┐
│編號  │物品名稱                      │數量              │備註      │
├───┼───────────────┼─────────┼─────┤
│一    │統一發票（00000000）  │一張              │          │
├───┼───────────────┼─────────┼─────┤
│二    │大眾商業銀行簽帳單            │一張              │          │
└───┴───────────────┴─────────┴─────┘
                                                            Ａ
